臺灣高等法院花蓮分院刑事裁定　　　　　 110年度抗字第66號
抗　告　人　
即　受刑人　胡仁傑



上列抗告人因聲明異議案件，不服臺灣花蓮地方法院中華民國11
0年9月30日110年度聲字第479號裁定，提起抗告，本院裁定如下
：
    主  文
抗告駁回。
    理  由
一、抗告意旨如附件所載。
二、按：
㈠、刑事訴訟法（以下稱刑訴法）第484 條規定，受刑人或其法
    定代理人或配偶以檢察官執行之指揮為不當者，得向諭知該
    裁判之法院聲明異議。其規定旨趣略為：為避免檢察官（關
    於）裁判執行之不當處分，而賦予受裁判執行者或一定利害
    關係人得主張檢察官之處分不當，提出異議，請求救濟。
㈡、而所謂指揮執行為不當，係指就刑之執行或其方法違背法令
    ，或雖非違法而因處置失當，致受刑人蒙受重大不利益者而
    言（最高法院100年度台抗字第968號裁定參照）。也就是說
    ：除檢察官的不適法處分外，其處分如逸脫法預定的自由裁
    量界限，明顯認為不適當時，實質上亦得與不適法處分同視
    ，作為聲明異議的對象（日本大阪高等裁判所昭和44年6月9
    日裁定參照）。
三、駁回抗告的理由：
㈠、關於檢察官處分有無違反刑法第79條第2項規定部分：
１、關於假釋期間部分：
    抗告人的假釋期滿日期原為民國108 年6月8日，但抗告人從
    105年6月30日到106年5月21日因執行勒戒及戒治共10月21日
    ，保護管束日期因而順延到109年4月29日乙節，有執行保護
    管束指揮書2 紙（原審卷第45頁、第46頁，以下將第46頁即
    106年5月31日該紙指揮書，稱系爭指揮書）、觀察勒戒處分
    執行指揮書（原審卷第47頁）、戒治處分執行指揮書（原審
    卷第48頁）、臺灣高等法院被告前案紀錄表（本院卷第29頁
    至第40頁）在卷可參。
２、關於刑法第79條第2項的解釋：
⑴、按假釋中另受刑之執行、羈押或其他依法拘束人身自由之期
    間，不算入假釋期內。但不起訴處分或無罪判決確定前曾受
    之羈押或其他依法拘束人身自由之期間，不在此限。
⑵、按執行觀察、勒戒及強制戒治後，雖經檢察官為不起訴處分
    ，但該不起訴處分，無從認與無罪判決性質相當，觀察、勒
    戒及強制戒治期間，依法不應計入假釋期間，原保護管束期
    間應予順延（最高法院100年度台抗字第405號裁定意旨參照
    ）。
⑶、承上，刑法第79條第2 項但書將「不起訴處分」與「無罪判
    決」併列，應指二者性質相當者而言。至於依毒品危害防制
    條例第20條及第23條所為的不起訴處分，乃係受處分人確有
    施用毒品行為，依該條例施以保安處分後的不起訴處分，與
    無罪判決之性質尚有不同；況該期間既係受處分人觸犯刑章
    依法應執行保安處分所致，如可以扣除的話，受處分人豈不
    是於受保安處分執行的同時，又可獲得假釋期間經過的利益
    ，形成「1天當2天用」的反常識結果。
３、從而，檢察官將假釋期滿日期順延到109年4月29日，應該是
    沒有違法或不當之情。
㈡、關於系爭指揮書送達部分：
１、系爭指揮書沒有以紙本「實體」方式送達給抗告人乙節，有
    系爭指揮書（正本欄並沒有填載抗告人的名字，原審卷第46
    頁），及本院公務電話查詢紀錄表（本院卷第43頁）可佐。
２、但抗告人106年5月22日停止戒治出所，106年5月25日到臺灣
    花蓮地方檢察署觀護人室報到時，觀護人就有對抗告人告知
    保護管束期間順延之情，之後到108 年期間，抗告人報到時
    ，觀護人也都有告知其關於保護管束順延情事，甚且，觀護
    人給抗告人的保護管束手冊上也有載明順延期間，所以，抗
    告人指稱他不知假釋付保護管束期間從108 年6月8日順延到
    109年4月29日乙節，應屬不實乙節，亦有本院公務電話查詢
    紀錄表（本院卷第43頁）可參。
３、承上所述，縱認檢察官或觀護人沒有送達系爭指揮書的實體
    紙本給抗告人，但已經多次以口頭、或填載於保護管束手冊
    等方式，使抗告人知悉系爭指揮書的文書內容或居於可得知
    悉之地位，並利抗告人決定是否為必要的行為，以保障其權
    益，就實質層面甚優於紙本送達的方式，應難認有違憲法揭
    示的正當法律程序原則及妨礙抗告人獲得資訊的權利。
㈢、關於觀護人請抗告人立同意書部分：
１、按檢察官應告知受保護管束人所應遵守之事項，並指定日期
    ，命往執行保護管束者之處所報到；執行保護管束者，對於
    受保護管束人，得指定其遵守一定之事項，保安處分執行法
    （以下稱執行法）第65條之1第1項、第66條前段分別定有明
    文。
２、縱認觀護人在抗告人保護管束期間，有請抗告人立同意書接
    受國軍805醫院毒癮治療，經審酌：
⑴、執行法第66條前段有明文依據。
⑵、抗告人前有多次毒品前案紀錄（本院卷第29頁至第40頁），
    106年5月21日才執行勒戒、戒治完畢（原審卷第46頁），採
    取手段（到醫院接受治療）及目的（戒除抗告人的毒癮）應
    認相當，沒有違反比例原則。
⑶、治療毒癮的人是醫師，不是觀護人，與觀護人是否有醫師執
    照無涉。
四、綜上，原審駁回異議，並沒有錯，抗告人提起抗告並沒有理
    由，應駁回他的抗告。至於抗告人抗告狀所載的其他部分，
    應不在刑訴法第484條的射程距離內，一併敘明。
五、據上論斷，應依刑事訴訟法第412條，裁定如主文。
中    華    民    國   110    年    10    月    29    日
                  刑事庭審判長法  官  林信旭（主筆） 
                              法  官  廖曉萍
                              法  官  顏維助
以上正本證明與原本無異。
如不服本裁定，應於裁定送達後5日內向本院提出再抗告狀。再
抗告書狀，並應敘述再抗告之理由。
如因疫情而遲誤不變期間，得向法院聲請回復原狀。
中    華    民    國   110    年    10    月    29    日
                              書記官  許志豪